【裁判字號】    98,交上易,414
【裁判日期】    980730
【裁判案由】    公共危險
【裁判全文】
臺灣高等法院臺南分院刑事判決       98年度交上易字第414號
上  訴  人  臺灣臺南地方法院檢察署檢察官
被      告  甲○○
上列上訴人因被告公共危險案件，不服臺灣臺南地方法院97年度
交簡上字第233號中華民國98年4月30日第一審判決（起訴案號：
臺灣臺南地方法院檢察署97年度偵字第14991號），提起上訴，
本院判決如下：
    主  文
上訴駁回。
    理  由
一、按刑事訴訟法第361條、第367條規定，不服地方法院之第一
    審判決而提起上訴者，應提出上訴書狀，並敘述具體理由，
    為上訴必備之程式；其所提出之書狀未敘述上訴理由，或僅
    曾以言詞陳述上訴理由者，均應於上訴期間屆滿後20日內補
    提理由書於第一審法院。第一審法院經形式審查，認逾期未
    補提上訴理由者，應定期間先命補正；逾期未補正者，為上
    訴不合法律上之程式，應以裁定駁回。倘已提出上訴理由，
    但所提非屬具體理由者，則由第二審法院以上訴不合法律上
    之程式，判決駁回。而所謂具體理由，必係依據卷內既有訴
    訟資料或提出新事證，指摘或表明第一審判決有何採證認事
    、用法或量刑等足以影響判決本旨之不當或違法，而構成應
    予撤銷之具體事由，始克當之（例如：依憑證據法則具體指
    出所採證據何以不具證據能力，或依憑卷證資料，明確指出
    所為證據證明力之判斷如何違背經驗、論理法則）；倘僅泛
    言原判決認定事實錯誤、違背法令、量刑失之過重或輕縱，
    而未依上揭意旨指出具體事由，或形式上雖已指出具體事由
    ，然該事由縱使屬實，亦不足以認為原判決有何不當或違法
    者（例如：對不具有調查必要性之證據，法院未依聲請調查
    亦未說明理由，或援用證據不當，但除去該證據仍應為同一
    事實之認定），俾與第二審上訴制度在請求第二審法院撤銷
    、變更第一審不當或違法之判決，以實現個案救濟之立法目
    的相契合，並節制濫行上訴（最高法院97年度台上字第892
    號判決參照）。
二、上訴人即檢察官上訴意旨略以：(一)證人即車禍當時擔任「
    金典大樓」管理員之丁○○於審理中檢察官詢問時證稱伊當
    時人與遭撞擊之車輛車主乙○○同在大廳裡，伊站立著，而
    大廳當時有開著燈，因為乙○○來，所以當時大門是開著的
    ，伊聽到撞擊聲馬上跑出去，看到有人及機車倒在地上等語
    。倘本件若係因證人丙○○搭載被告甲○○肇事，證人丙○○理應向最近之人求助，或拜託最近之人打電話叫救護車，
    何況「金典大樓」當時大門並未關閉，證人丙○○哪可能棄
    受傷之被告在現場，卻獨自跑到幾百公尺遠之處所找他人幫
    忙叫計程車前來現場，而不是叫救護車前來搭救，顯與常理
    未符。(二)依現場圖所示，被告血跡位置在五妃街269號前
    ，西往東方向車道上，據證人丁○○稱：被告當時倒臥在機
    車左邊位置，在龍頭後一點點，因為是半夜，伊怕後面有來
    車會壓傷倒在地上之人，所以伊在傷者旁站著等語。證人丁○○都怕被告會被車輾過而需站在旁邊看守，顯見被告當時
    應該倒臥在馬路上，而證人丙○○亦稱車禍發生後伊必為移
    動被告身體，試想證人丙○○當日果真搭載被告肇事，其離
    去之際，豈可能會讓被告倒臥在馬路上，任其發生可能更嚴
    重之危害？(三)證人丙○○亦稱伊是撞擊車號8358-LW自小
    客車之後保險桿中間位置，與照片中實際撞擊位置在後保險
    桿「左方」不同，證人丙○○是否真為其車肇事之人實有疑
    義。綜上所述，原審認事用法難認妥適，請撤銷原判決，另
    為適法判決等語。
三、經查：上訴人即檢察官提起上訴，上訴意旨爭執本件車禍之
    L9K-965號機車係由被告所駕駛，非證人丙○○駕駛，惟原
    審業已於判決理由欄三、(二)詳加敘明：「(1)證人丙○○於
    審理中到庭結證稱：我於97年6月3日晚上7、8點，我騎機車
    至臺南市○○街之三星商場，與被告及綽號『貓王』、『寶
    同』、『阿賢』等人喝酒、聊天，嗣至隔日凌晨零時左右，
    看見被告稍微喝醉，因我曾搭載過被告回家，我便表示要載
    被告回去，並騎乘車牌號碼數字有9、有6、車前有籃子、就
    是被告所騎來的機車搭載被告回家，途經臺南市○○街269
    號前，因為被告在後座坐不穩，我怕他跌倒，伸手扶他，遂
    不慎撞擊停放於該處之自小客車車尾，造成我與被告人車倒
    地，機車前面籃子全毀，車頭斜板也都壞掉，我看到被告臉
    部流血，有叫被告，但叫不醒，當時我很緊張，沒注意四周
    有無其他的人，當晚有下毛毛雨，因為我的手機沒電，就跑
    回原飲酒處，找人叫計程車，要將被告送醫，後來我搭乘『
    阿賢』幫我叫的計程車，還未抵達車禍地點之前，遠處就看
    見被告已由救護車載走，我就下計程車，再回原飲酒處，騎
    我的機車去被告大姊那邊去說，後來警察打電話通知被告大
    姊說被告在成大醫院，我當晚有去醫院急診室看被告等語明
    確（見法院卷第73至108頁）；(2)衡諸卷附道路交通事故照
    片10張之內容（見警卷第38至40、43、44頁），顯示8358—
    LW號小客車於車禍時係後方遭受撞擊，而Ｌ9Ｋ—965號機車
    前面確實裝置籃子，因該車禍之撞擊而已凹毀，且機車車頭
    斜板亦已撞破等車損情形，再者，車禍當時之天候係為下雨
    ，有上開道路交通事故調查報告表 (一)第欄載明車禍當
    時天候雨之資料可參（見警卷第47頁），均核與證人丙○○
    所證、車禍發生時之天候、撞擊位置及車損情形相吻合；(3)
    證人即車禍當時擔任上開五妃街269號『金典大樓』管理員
    之丁○○於審理中亦到庭結證稱：當時我聽到很大的聲響，
    從大樓大廳跑出去看，便看到上開小客車後面倒了一輛機車
    ，還有一個人倒在地上，該人頭部流血，我覺得事情嚴重，
    不敢碰傷者，便請同事打電話叫救護車來將被告送醫等語（
    見法院卷第63頁至第72頁），顯見被告於發生車禍時，便已
    頭部傷重昏迷，對於車禍後之現場情形，並不瞭解，無法將
    該等車禍現場情形告知證人丙○○，倘證人丙○○若非親自
    經歷上開車禍之人，則其對於本件車禍之細節，例如被告流
    血狀況、機車與小客車之碰撞部位、兩車毀損情形及機車車
    頭裝置籃子等情形，當無由知之甚詳，可見證人丙○○上開
    所證，堪值採認。(4)另證人即停放上開小客車之乙○○於警
    詢時亦證稱：車禍當時，正值深夜，上開自小客車後方並未
    放置警告標誌等語（見警卷第23頁），更可見證人丙○○所
    證車禍當時，因深夜下雨，視線非比平常，而上開自小客車
    後方又無明顯標誌，且證人丙○○為免酒醉之被告摔下機車
    ，復出手相扶，無法專注駕駛，方才不慎撞尚前方小客車等
    情，亦無不合理之處。(5)此外，本院於審理時曉諭證人丙○○，依其上開所證，其於本件車禍之處置情形涉嫌觸犯刑法
    肇事逃逸罪責，該罪名較被告所涉之刑法酒醉駕車之公共危
    險刑責為重等情，經證人丙○○表示瞭解後，仍為上開之證
    述（見法院卷第96至108頁），衡之常情，證人丙○○當無
    為使被告脫免較輕之刑責，而自己甘受較重刑事處罰之情形
    ，故難認證人丙○○上開證述乃係虛偽，應可認定。』等語
    ，因而認定被告稱本件實係丙○○騎乘L9K—965號機車撞擊
    8358—LW號小客車肇事等語，堪予採信，故本件並無證據可
    認被告酒後有何駕駛車輛之行為，尚不能僅因被告倒臥車禍
    現場，受有傷害，且其被檢驗出體內含有上開酒精濃度數值
    等情形，即遽予認定被告有酒後駕駛機車行駛之行為，足見
    原審已敘明其諭知被告甲○○無罪判決之心証理由，從形式
    上觀察，原判決並無認定事實錯誤、或違背法令之情形可言
    。上訴意旨雖以證人丙○○於本件事故發生之際豈可能未向
    距離最近之「金典大樓」管理員丁○○求助；並任令受傷之
    被告倒臥在馬路上，任其發生可能更嚴重之危害等情為據，
    指摘原判決認定有所不當，然依原審判決所載證人丙○○供
    述可知，證人丙○○自承車禍當時很緊張，沒注意四周有無
    其他的人，依一般經驗法則，行為人因此未注意相鄰大樓內
    有人，並因緊張之情緒，未先為移置倒地被告之救護行為，
    即逕向確知有熟人所在之原飲酒處尋求幫助，其處理雖非妥
    適，然並無不合理之處。又上訴意旨另指證人丙○○稱其撞
    擊自小客車後保險桿中間位置，與照片中實際撞擊位置在保
    險桿左方不同一節，經查卷內所附道路交通事故照片，8358
    -LW號小客車受撞擊位置為車輛後方保險桿偏左側，而依原
    審98年4月9日審判筆錄第14、43頁所載，證人丙○○證稱：
    「我撞到汽車的車尾」、「 (檢察官問：你撞到那台汽車的
    哪裡？)正後面」、「 (檢察官問：你又不開車撞的，你是
    騎機車撞的，總是有撞到一角，你是否記得是右邊還是左邊
    ？)我不太記得了，應該是偏中間的地方」等語，是依上可
    知，證人丙○○所稱撞擊汽車車尾部分與照片互核相符，雖
    照片所示確實位置係偏左側，而證人丙○○以記憶模糊，稱
    應為偏中間位置，然車禍當時因深夜下雨，視線非比平常，
    加以事故當時證人丙○○之緊張情緒，未能確實記憶撞擊點
    偏左或偏右，尚難以此等細節誤差否認其全部陳述之可採，
    且原審並已審酌「被告於發生車禍時，便已頭部傷重昏迷，
    對於車禍後之現場情形，並不瞭解，無法將該等車禍現場情
    形告知證人丙○○，倘證人丙○○若非親自經歷上開車禍之
    人，則其對於本件車禍之細節，例如被告流血狀況、機車與
    小客車之碰撞部位、兩車毀損情形及機車車頭裝置籃子等情
    形，當無由知之甚詳，可見證人丙○○上開所證，堪值採認
    」等語，是上訴人即檢察官徒就原判決已為審酌之事項反覆
    爭執，未依據卷內既有訴訟資料或提出新事證，具體指摘或
    表明第一審判決有何不當或違法之事由，徒以上開理由稱原
    判決不當，揆諸前開說明，其上訴理由，自難謂係具體理由
    。
四、綜上，前揭上訴理由，均非依據卷內既有訴訟資料或提出新
    事證，指摘或表明原審判決有何採證認事、用法或量刑等足
    以影響判決本旨之不當或違法之具體事由，要難謂其上訴書
    狀已經敘述具體理由，依首揭說明，本件上訴並無具體理由
    而不合法定程式，應以判決駁回，並不經言詞辯論為之。
五、據上論斷，應依刑事訴訟法第367條前段、第372條，判決如
    主文。
中    華    民    國    98    年    7     月    30    日
                  刑事第四庭    審判長法  官  吳志誠
                                      法  官  高明發
                                      法  官  羅心芳
以上正本證明與原本無異。
不得上訴。
                                      書記官  蔡振豐
中    華    民    國    98    年    7     月    31    日


司法院資訊處製作；財團法人民間司法改革基金會備份。
